最高法院刑事判決　　　　　　九十四年度台上字第二九七六號
　　上　訴　人　己○○
　　　　　　　　　　　　巷26.
　　　　　　　　　　　　（另案在台灣台中監獄執行中）
　　　　　　　　甲○○
　　　　　　　　　　　　1段1.
　　　　　　　　丁○○
　　　　　　　　　　　　5號.
　　　　　　　　戊○○
　　　　　　　　　　　　（另案在台灣台中監獄執行中）
　　　　　　　　丙○○
　　　　　　　　　　　　138.
　　　　　　　　乙○○
　　　　　　　　　　　　50號.
上列上訴人等因強盜等罪案件，不服台灣高等法院台中分院中華
民國九十四年三月十五日第二審更審判決（九十三年度上重更(一)
字第四二號，起訴案號：台灣南投地方法院檢察署九十二年度偵
字第二五七、二八三、二九四、三四六、五二八、八七九、九三
八號），提起上訴，本院判決如下：
    主  文
原判決撤銷，發回台灣高等法院台中分院。
    理  由
本件原判決認定：(一)、上訴人己○○於民國九十一年十一月間，
將其未經許可持有如原判決附表一所示之手槍七把及子彈多顆交
予上訴人甲○○保管；甲○○將之攜至南投縣名間鄉下村大岩
巷二十三號廢棄三合院後方之草叢藏置，而共同未經許可持有上
開槍、彈。嗣己○○因詹元福邀其集資前往台中市某賭場賭博，
認有機可乘，竟與甲○○另萌持槍、彈強盜之犯意聯絡，由甲○
○聯絡蔡博全（業經第一審判決免刑確定）協助，並於同年十二
月十日上午，與上訴人戊○○、丁○○至台中市進億汽車出租行
租用ＱＶ－九九０九號自用小客車備用，又購買衣物及面罩作為
犯案之工具。再由己○○、甲○○二人於同日中午以後，在南投
縣南投市○○街十六巷九號己○○居處，向戊○○、丁○○、蔡
博全及上訴人丙○○等人表示要至台中市劫財，並允諾事後給予
蔡、楊二人各新台幣（下同）十萬元為酬。彼等六人即共同基於
犯意之聯絡，由趙、詹、蔡、楊四人分乘前述租得之自用小客車
及另一部自用小客車，先至台中市○區○○路二段三號黃石公園
汽車旅館等候。甲○○則另駕車前往前揭藏槍處取出上開手槍及
子彈，隨後至該汽車旅館會合，並將手槍、子彈及作案用之衣服
、面罩等分配予詹、蔡、楊等人（其中槍枝部分，甲○○、丁○
○各一把，蔡博全及丙○○各二把，戊○○則未獲分配）。戊○
○與丁○○並共同意圖為自己不法之所有，於上開汽車旅館附近
，以具殺傷力之螺絲起子一把，自一黑色小客車上，竊取不詳號
碼之車牌後，改懸於上述租得之小客車上，以資掩飾。嗣經己○
○之通知，由丁○○駕駛前揭租得之自用小客車，搭載甲○○、
蔡博全與丙○○前往台中市○○路○段六之二號巨龍保齡球館地
下室埋伏等候，戊○○則駕駛另一部自用小客車在附近接應把風
。同日下午詹元福請友人潘俊銘駕駛五Ｑ－四一八二號自用小客
車至台中市○○路附近向己○○收取現金，己○○將以牛皮紙袋
包裝之現款九十萬元交予潘俊銘後，即以電話將潘俊銘之車號通
知甲○○。嗣潘俊銘於同日下午五時許，攜帶現金一百九十萬元
（即上述九十萬元連同潘俊銘向詹元福之妻所取得之一百萬元）
至巨龍保齡球館地下室，欲交予詹元福時，在場埋伏之甲○○、
蔡博全與丙○○即持槍朝地下室之天花板射擊，致潘俊銘驚嚇趴
倒在地而無法抗拒，任由甲○○等人將上述一百九十萬元取走。
甲○○等人強盜得手後即駕車返回南投市戊○○之租屋處，甲○
○並將前揭作案槍枝及用餘之子彈放回前述名間鄉下村草叢處
，再將劫得之現款交予己○○。(二)、己○○基於上開未經許可持
有子彈之繼續犯意，於九十一年十二月十一日凌晨，偕同上訴人
乙○○前往嘉義市某處，向不詳姓名之男子洽購子彈二百五十發
後，指示乙○○前往拿取該子彈。乙○○於翌（十二）日前往嘉
義市拿取如原判決附表二所示之子彈及另一百顆型式不明、無法
證明具有殺傷力之子彈（未扣案）後，即駕車將該子彈帶回彰化
縣芬園鄉己○○之友人住處與己○○會合。旋又依己○○之指示
將上述型式不明之子彈一百顆，送至台中市交予另一不詳姓名者
，餘如原判決附表二所示之子彈則帶回台中市○○區○○路四段
六八八號五樓之十九租居處放置。嗣經警於九十二年一月七日上
午七時許，在乙○○之租居處起獲如原判決附表二所示之制式子
彈一百五十顆。其後又於同日下午二時許，因甲○○自白犯罪而
會同其至前述藏槍處起獲如原判決附表一所示之手槍七支及子彈
一百三十八顆（其中一顆無殺傷力，另鑑驗試射二十二顆，僅餘
一百十五顆）等情。因而撤銷第一審關於上訴人己○○、甲○○
、丁○○、戊○○、丙○○及乙○○部分之科刑判決，改判依想
像競合犯及牽連犯之關係，從一重論處己○○、甲○○以共同未
經許可持有手槍及結夥三人以上攜帶兇器強盜罪刑；論處丁○○
、戊○○、丙○○以結夥三人以上攜帶兇器強盜罪刑，及論處乙
○○以共同未經許可持有子彈罪刑，固非無見。
惟按：(一)、現行刑事訴訟法為貫徹直接審理與言詞審理原則，採
行審判集中審理制，有關審判程序之進行，以當事人間之攻擊、
防禦為主軸，法院並不立於絕對主導之地位。且為使審判程序能
集中、縝密且順暢有效之進行，同法第二百七十九條第一項復規
定：「行合議審判之案件，為準備審判起見，得以庭員一人為受
命法官，於審判期日前，使行準備程序，以處理第二百七十三條
第一項、第二百七十四條、第二百七十六條至第二百七十八條規
定之事項。」依上開規定，通常程序之合議審判案件，受命法官
於行準備程序之功能，僅在於開始審判前應為相當之準備，所得
處理之事項，應以同法第二百七十三條第一項各款及第二百七十
四條、第二百七十六條至第二百七十八條所規定之事項為限，非
但不負責證據之蒐集，更不再從事證據之實質調查，故就證人之
訊問，除有同法第二百七十六條第一項所定「預料證人不能於審
判期日到場者，得於審判期日前訊問」之例外情形，原則上均應
於審判期日行之，俾使證人於審判期日當庭所行之訊問及交互詰
問程序，法院依其言詞陳述語氣及反應等態度證據，能直接獲取
正確之心證，以為證言價值判斷之準據。從而受命法官於準備程
序除有上開例外之情形外，並無逕行傳喚並對證人進行訊問及交
互詰問之權限。至上開刑事訴訟法第二百七十九條第一項、第二
百七十六條第一項規定預料證人不能於審判期日到場，而受命法
官得於審判期日前行準備程序時訊問證人之例外情形，其所稱「
預料證人不能於審判期日到場」之原因，亦必以有正當理由足以
預料證人不能於審判期日到場者，始足當之。依卷內資料，原審
於九十三年十月十五日、十月二十九日、十一月十九日及十二月
十七日均係由受命法官行準備程序，受命法官竟先後傳喚證人賴
世文、余富州、陳育群、顏旺盛（原判決誤載為顏旺勝）、吳銘
岳、鄭右忠等人到庭，且於各該準備程序均對上開證人為實質之
訊問調查，然就該等證人究竟如何有預料於審判期日不能到場之
具體事由，並未載明於筆錄（見原審卷(一)第二四八至二六一頁；
卷(二)第二十五至三十四頁、第八十一至八十九頁、第一一四至一
二七頁），即以上開證人之供詞為判決論證之依據（見原判決第
二十六頁，理由一之(八)(4)；第二十一頁，理由一之(四)；第三十
一頁理由一之(八)、；第三十頁，理由一之(八)），所踐行之
訴訟程序，難謂於法無違。(二)、刑事訴訟法第一百五十九條之五
明定：「被告以外之人於審判外之陳述，雖不符前四條之規定，
而經當事人於審判程序同意作為證據，法院審酌該言詞陳述或書
面陳述作成時之情況，認為適當者，亦得為證據。」、「當事人
、代理人或辯護人於法院調查證據時，知有第一百五十九條第一
項不得為證據之情形，而未於言詞辯論終結前聲明異議者，視為
有前項之同意。」其立法理由在於傳聞證據未經當事人之反對詰
問予以核實，乃排斥其證據能力。惟當事人如放棄對原供述人之
反對詰問權，於審判程序表示同意該等傳聞證據可作為證據，此
時，法院除認該傳聞證據欠缺適當性外，自可承認其證據能力。
又當事人、代理人或辯護人於調查證據時，知有刑事訴訟法第一
百五十九條第一項不得為證據之情形，卻表示「對於證據調查無
異議」、「沒有意見」等意思，而未於言詞辯論終結前聲明異議
者，應視為已有將該等傳聞證據採為證據之同意（刑事訴訟法第
一百五十九條之五立法理由參照）。依卷內資料，上訴人甲○○
之原審選任辯護人於原審已具狀主張：有關甲○○以外之人在審
判外之陳述，均不具證據能力等語（見原審卷(一)第一七八頁）；
上訴人己○○於原審亦具狀陳稱：蔡博全之警詢筆錄內容矛盾、
製作程序違法，應傳喚其到庭詰問、對質云云（見原審卷(一)第一
五八頁），乃原判決置上開主張及陳述於不論，且未說明其餘上
訴人或其辯護人有於調查證據時，知有刑事訴訟法第一百五十九
條第一項不得為證據之情形，猶表示「對於證據調查無異議」、
「沒有意見」等意思，而有將該等傳聞證據視為同意採為證據之
理由，逕以「本件被告己○○等人及其選任辯護人（包括指定辯
護人）對於證人蔡博全、丙○○、陳世堯等人上開於審判外之陳
述，並未於言詞辯論終結前聲明異議，依刑事訴訟法第一百五十
九條之五第二項之規定，視為同意作為證據」等由，遽認已定讞
之共犯蔡博全、被害人潘俊銘及各共同被告於審判外之供述，具
有證據能力而援為論處上訴人等罪刑之主要依據（見原判決第三
十二頁，理由二），難謂無證據上理由矛盾及判決理由欠備之違
誤。(三)、判決所載之事實及理由相互牴觸者，或判決之理由前後
不相一致者，均屬判決所載理由矛盾，依刑事訴訟法第三百七十
九條第十四款之規定，其判決當然為違背法令，足以構成撤銷之
原因。經查：、原判決於事實欄記載：上訴人己○○未經許可
持有該判決附表一、二所示之子彈，係基於「繼續犯意」而為之
（見原判決第六頁）；理由欄則說明其係基於「概括犯意」反覆
為之（見原判決第三十五頁，理由三之(四)）。又原判決於事實欄
認定：上訴人等（乙○○除外）於強盜當日，係由「甲○○」取
出藏放之槍、彈，攜帶至黃石公園汽車旅館分配等情（見原判決
第五頁）；然於理由內則引用並採信已定讞之共犯蔡博全所為：
「……『丁○○』把軍火帶來……我攜二把，阿忠（丙○○）二
把，阿達（丁○○）及阿龍（甲○○）各一把……」等供詞（見
原判決第十二頁，理由一之(二)），均有事實之認定與理由之說明
不相適合之違誤。、關於原判決認定上訴人己○○及乙○○共
同持有子彈部分（即原判決事實欄第二項部分），原判決先係採
用共同被告甲○○於警詢時陳稱：「我老闆『己○○』在台中市
強盜案發生後，當天晚上就跟阿嫂『乙○○』南下嘉義找綽號『
水源』之男子見面談買子彈的事情」、「我阿嫂『乙○○』是在
台中市強盜案發生二、三天後經老闆『己○○』授意，自己到嘉
義找綽號『水源』之男子買子彈。所購買子彈正確數量我不清楚
，均是老闆『己○○』自己說的、說共購買有二百多顆制式九０
子彈（達姆彈）」等語，資為乙○○此部分自白之補強證據（見
原判決第二十二至二十三頁，理由一之(六)）；然於上訴人己○○
及乙○○被訴販賣、運輸子彈及幫助販賣、運輸子彈部分，原判
決則又以「共同被告甲○○於警詢中所供述之內容，均係『老闆
己○○自己說的』（如前述），是關於被告甲○○此部分之供述
核屬傳聞證據，並無證據能力」等由，而不予採取（見原判決第
三十九頁，理由五之(二)），其就共同被告甲○○上開陳述有無
證據能力一節，所為之論斷前後不一，非無可議。、本件公訴
意旨係認：上訴人己○○、甲○○於實施前揭強盜犯行時，提供
手槍、子彈予其他共犯使用，涉犯槍砲彈藥刀械管制條例第七條
第三項、第十二條第三項之意圖供犯罪之用而出借手槍、子彈罪
嫌，應與其二人前犯之無故持有手槍、子彈罪分論併罰等語。原
判決就此先係說明：「其二人於共同持有上述槍、彈時，原無將
上述槍、彈供犯他罪使用之意圖，其後始另行起意持上開槍、彈
實施本件加重強盜行為，則其後為實施強盜罪而持有上述手槍、
子彈之行為，係原先單純持有繼續犯之一部分，『不容裂割而論
以另一持有之罪』」等旨；乃其繼而又謂：「被告己○○係提供
上開槍彈與被告甲○○、戊○○、丁○○、丙○○及共犯蔡博全
等人共同作案而為上開強盜行為，並非出借上開槍彈，是『此部
分應係犯同條例第七條第四項之未經許可持有手槍及同條例第十
二條第四項之未經許可持有子彈罪』，並非觸犯同條例第七條第
三項之意圖供犯罪之用而出借手槍罪及同條例第十二條第三項之
意圖供犯罪之用而出借子彈罪，起訴法條尚有未洽，應予變更」
等語（見原判決第三十三頁第七至末行，理由三），其對於上訴
人己○○、甲○○於實施強盜犯行時，是否尚觸犯另一未經許可
持有手槍、子彈罪之論述，已屬判決所載理由前後矛盾。又上訴
人己○○、甲○○將其原持有之手槍、子彈分配予其他共犯，而
與其他共犯持以實施強盜行為，茍不成立出借手槍、子彈罪，且
不再論以另一持有手槍、子彈罪，則因公訴意旨係以數罪之關係
起訴，此部分何以無須另為無罪之諭知？原判決未加論述說明，
亦屬理由欠備。(四)、刑法上之所謂販賣，不以販入後復行賣出為
必要，祇要以營利為目的，而有販入或賣出二者其一之行為，即
足構成。本件關於上訴人己○○、乙○○共同持有子彈部分，公
訴人係起訴上訴人己○○、乙○○分別涉犯販賣及幫助販賣子彈
之罪嫌，原判決以並無證據證明己○○、乙○○確有販賣子彈以
營利，或幫助販賣之情事等由，資為其認不能證明該二人有此部
分犯行之主要論據（見原判決第三十九頁，理由五之(二)）。惟
依原判決認定之事實，上訴人己○○原即持有該判決附表一所示
之子彈一百餘顆，竟又偕同乙○○，向不詳姓名之男子購入如該
判決附表二所示之子彈一百五十顆及另一百顆型式不明之子彈等
情，如果無訛，則縱不能證明其買入之後，已有賣出得利之行為
，然其再行購買大量之子彈，目的為何？是否基於轉售營利之意
圖而購入？自應詳加查證根究明白。原審就此攸關上訴人己○○
、乙○○應否成立共犯販賣子彈罪責之重要事實未予詳察究明，
遽為判決，難謂無調查職責未盡及判決理由不備之違法。(五)、被
告或共犯之自白，不得作為有罪判決之唯一證據，仍應調查其他
必要之證據，以察其是否與事實相符，刑事訴訟法第一百五十六
條第二項規定甚明。本件關於上訴人戊○○與丁○○共同加重竊
盜部分，原判決僅以丁○○之自白為其論罪之唯一證據（見原判
決第八頁第三至六行），然丁○○此部分之供述，是否與事實相
符？原審並未說明有何其他證據，足資補強證明，遽行判決，併
屬於法有違。以上或為上訴意旨所指摘，或為本院得依職權調查
之事項，應認原判決仍有撤銷發回之原因。
據上論結，應依刑事訴訟法第三百九十七條、第四百零一條，判
決如主文。
中　　華　　民　　國　九十四　年　　六　　月　　三　　日
                      最高法院刑事第七庭
                          審判長法官  林　增　福
                                法官  邵　燕　玲
                                法官  張　清　埤
                                法官  陳　世　雄
                                法官  陳　朱　貴
      本件正本證明與原本無異
                                      書  記  官
中　　華　　民　　國　九十四　年　　六　　月    九  　日
                                                  Ｍ
